【裁判字號】    99,上訴,1407
【裁判日期】    990928
【裁判案由】    毒品危害防制條例等
【裁判全文】
臺灣高等法院刑事判決                99年度上訴字第1407號
上  訴  人
即  被  告  丙○○
選任辯護人  王朝陽律師                     
上列上訴人因違反毒品危害防制條例等案件，不服台灣桃園地方
法院九十八年度訴字第八四一號，中華民國九十九年二月二十六
日第一審判決（起訴案號：台灣桃園地方法院檢察署九十八年度
偵字第二二八七號），提起上訴，本院判決如下：
    主  文
原判決撤銷。
丙○○販賣第一級毒品，累犯，處有期徒刑拾陸年，販賣毒品所
得新臺幣壹仟元沒收，如全部或一部不能沒收時，以其財產抵償
之；又對未滿十四歲之女子以藥劑犯強制性交罪，累犯，處有期
徒刑捌年；又成年人對未成年人轉讓第一級毒品海洛因，累犯，
處有期徒刑貳年；又成年人對未成年人轉讓第一級毒品海洛因，
累犯，處有期徒刑貳年；又成年人對未成年人轉讓第一級毒品海
洛因，累犯，處有期徒刑貳年；又成年人對未成年人轉讓第一級
毒品海洛因，累犯，處有期徒刑貳年；又成年人故意對少年犯明
知為禁藥而轉讓罪，累犯，處有期徒刑壹年貳月；又成年人故意
對少年犯明知為禁藥而轉讓罪，累犯，處有期徒刑壹年貳月；又
以欺瞞方法使人施用第二級毒品，累犯，處有期徒刑拾年。應執
行有期徒刑貳拾伍年，販賣毒品所得新臺幣壹仟元沒收，如全部
或一部不能沒收時，以其財產抵償之。
其餘被訴部分無罪。
    事  實                                                                
一、丙○○係成年人，前因違反槍砲彈藥刀械管制條例、竊盜等
    案件，經台灣桃園地方法院分別判處有期徒刑一年四月、十
    月確定，合併定應執行有期徒刑二年確定，於民國九十五年
    一月二十六日因縮短刑期假釋出監，並於九十五年六月十八
    日因假釋期滿未據撤銷而以已執行完畢論。詎其仍不知悔改
    ，竟為以下犯行：
  (一)丙○○明知海洛因係業經公告列為毒品危害防制條例第二條
    第二項第一款所規定之第一級毒品，不得販賣及持有，復明
    知甲○（代號00000000號，係○○年○月○日出生，真實
    姓名年籍資料均詳卷，下稱甲○）於九十六年二月間，係未
    滿十四歲之未成年少女，竟基於販賣海洛因以營利之犯意，
    於九十六年二月間某日，在桃園縣○○鄉○○路某機車行內
    ，以新臺幣（下同）一千元之代價，販賣第一級毒品海洛因
    一包（約零點一五公克）予甲○及其男友丁○○（真實姓名
    年籍資料詳卷）一次。
  (二)丙○○因覬覦甲○之青春年華，為逞其性慾，於上開九十六
    年二月間某日販賣海洛因予甲○及丁○○後之翌日下午，以
    電話邀約甲○吃飯，並將甲○載往台北縣○○鄉某汽車旅館
    內，其明知甲○當時係就讀國中，為未滿十四歲之少女，竟
    基於對未滿十四歲之女子以藥劑為強制性交之概括犯意，先
    以試用第一級毒品海洛因為由，以針筒為甲○注射海洛因於
    甲○雙手手背之血管，甲○於施打前業先告知其平日使用之
    劑量，然丙○○故意調製甲○平日施用劑量之二倍，施打後
    甲○遂因毒品藥效發作而陷茫然狀態，丙○○見狀即以甲○
    應以肉體償還其男友丁○○積欠之購買毒品費用四萬五千元
    及適才施用之海洛因費用六千元為由，無視甲○之哭喊、央
    求及微弱抵禦，強脫甲○衣褲，甲○無力反抗，以此方式違
    反甲○意願，以其手指及陰莖插入甲○陰道而對甲○強制性
    交得逞。
  (三)丙○○明知甲○難以抵擋毒品之誘惑及藥癮之痛苦，竟自前
    揭九十六年二月某日對甲○強制性交得逞後之翌日起，至甲○於九十六年八月二十五日因毒品案件裁定送觀察勒戒一星
    期前某日止，先後在其位於桃園市○○○路附近或桃園市○○街○○號○樓之套房內，各一次無償轉讓第一級毒品海洛
    因供未成年之甲○施用。
  (四)甲○於九十六年十月九日經觀察勒戒出所後，因仍無法戒斷
    毒癮，丙○○復於九十六年十二月間某日，先後二次在桃園
    市○○○路的套房內，無償轉讓第一級毒品海洛因二次予甲○施用。
  (五)丙○○明知甲基安非他命為毒品危害防制條例第二條第二項
    第二款公告之第二級毒品，亦屬於藥事法第二十二條規定之
    禁藥，不得非法轉讓、持有，又明知甲○於九十六年十月觀
    察勒戒出所後，係十四歲以上未滿十六歲之未成年女子，竟
    基於轉讓第二級毒品甲基安非他命予未成年人之犯意，於九
    十六年十月甲○觀察勒戒出所後返校就讀之○○年度學校運
    動會期日，駕駛自用小客車搭載甲○至其位於桃園市○○路
    附近之住處，無償轉讓亦屬禁藥之第二級毒品安非他命予甲○施用一次，此後至九十七年一月間止，丙○○又一次無償
    轉讓第二級毒品安非他命供未成年之甲○施用。
  (六)丙○○與戊○○（真實姓名年籍資料詳卷）係朋友關係，戊○○於九十七年六月十八日因案羈押於桃園看守所後，丙○○因垂涎戊○○女友乙○（代號00000000號，真實姓名年籍
    資料均詳卷，下稱乙○）之姿色，於九十七年六月二十九日
    凌晨（起訴書誤載為六月二十七日，應予更正），假藉偕同
    乙○前去向真實姓名年籍不詳綽號「小○」之成年男子催討
    其積欠戊○○之債款為由，駕駛自用小客車將乙○載往其所
    承租位於臺北縣○○鎮○○路○號○樓之○○號套房內，丙○○竟基於以欺瞞方法使人施用第二級毒品及以藥劑犯強制
    性交罪之概括犯意，將其所持有預先摻有第二級毒品大麻之
    香菸，提供予不知情而平時亦有抽菸習慣之乙○吸用，待乙○不察，誤以為丙○○所提供者係一般之香菸而吸用後，呈
    暈眩無力狀態之際，無視乙○一再央求及拒絕，仍違反乙○
    之性自主意願，強脫乙○衣褲，以其陰莖插入乙○陰道抽動
    尚未射精即停止，而對乙○強制性交得逞。
二、案經桃園縣政府警察局移送臺灣桃園地方法院檢察署檢察官
    偵查起訴。
    理  由                                                                
壹、程序方面：
一、按被告以外之人，於審判外之言詞或書面陳述，除法律有規
    定者外，不得作為證據。刑事訴訟法第一百五十九條第一項
    定有明文。被告以外之人（包括證人、鑑定人、告訴人、被
    害人及共同被告等）於審判外之言詞或書面陳述，即所謂傳
    聞證據。由於傳聞證據有悖法院直接審理及言詞審理之精神
    ，妨礙當事人之反對詰問權，影響程序正義之實現，除法律
    有規定（例如同法第一百五十九條第二項、同法第一百五十
    九條之一至之五、同法第二百零六條等）外，原則上不具證
    據能力。查證人即被害人乙○及證人戊○○於警詢之陳述，
    屬於被告以外之人於審判外之言詞陳述，而上訴人即被告丙○○就此部分表示不同意引為證據使用，本院既查無上開例
    外，乙○、戊○○於警詢所為陳述，對被告應無證據能力。
二、次按「被告以外之人於檢察事務官、司法警察官或司法警察
    調查中所為之陳述，與審判中不符時，其先前之陳述具有較
    可信之特別情況，且為證明犯罪事實所必要者，得為證據」
    ，刑事訴訟法第一百五十九條之二定有明文。故被告以外之
    人於檢察事務官、司法警察官或司法警察調查中所為之陳述
    ，基於實體發現真實之訴訟目的，依刑事訴訟法第一百五十
    九條之二規定，如與審判中之陳述不符時，經比較結果，其
    先前之陳述，「具有較可信之特別情況」，且為證明犯罪事
    實存否所「必要」者，例外賦予證據能力。所稱「具有較可
    信之特別情況」，應依被告以外之人為陳述時，是否出於真
    意、有無違法取供之情事等客觀上之環境或條件而為判斷，
    故應就偵查或調查筆錄製作之原因、過程及其功能等加以觀
    察其信用性，據以判斷該傳聞證據是否有特別可信之情況而
    例外具有證據能力。至被告以外之人之陳述有無前後矛盾或
    與事實不符之情形，僅屬證明力高低之範疇，尚非其陳述是
    否得為證據之認定依據。本件被告對於證人即被害人甲○於
    警詢時之證述，主張屬傳聞證據而無證據能力云云。然證人
    甲○於警詢時係證述被告確有販賣海洛因及對伊為性侵害行
    為等語，顯與其於審判中所述：沒有與丁○○在機車店向被
    告購買海洛因及在汽車旅館內，沒有與被告發生性行為，只
    有曖昧動作而已云云乙節並不相符，且本院審酌該警詢筆錄
    之作成並無出於不正方法，陳述並無出於非任意、無違反法
    定障礙事由期間不得詢問及禁止夜間詢問之規定、詢問時亦
    先踐行告知義務，復有社工陪同在場等客觀環境，並考量其
    於警詢時較無心詳予思索其供詞對自己或他人所生之利害關
    係，且較無來自被告同庭在場之壓力，亦無串謀而故為迴護
    被告之機會等外部情況，因認證人甲○於警詢時對被告販賣
    海洛因及與甲○發生性行為乙節所為陳述，具有較可信之特
    別情況。況證人甲○之證述涉及被告有無販賣海洛因及妨害
    性自主罪行之事實，乃用以證明被告犯罪與否，是其證詞對
    被告犯罪事實之存否亦具有必要性。從而，本院認證人甲○
    於警詢之證述符合刑事訴訟法第一百五十九條之二規定之情
    形，自有證據能力。
三、又按「被告以外之人於審判外之陳述，雖不符刑事訴訟法第
    一百五十九條之一至第一百五十九條之四之規定，而經當事
    人於審判程序同意作為證據，法院審酌該言詞陳述或書面陳
    述作成時之情況，認為適當者，亦得為證據。當事人、代理
    人或辯護人於法院調查證據時，知有刑事訴訟法第一百五十
    九條第一項不得為證據之情形，而未於言詞辯論終結前聲明
    異議者，視為有前項之同意」，刑事訴訟法第一百五十九條
    之五定有明文。本件除上述證人甲○、乙○、戊○○警詢筆
    錄之證據能力，被告及其辯護人不同意引為證據使用，本院
    判斷如上所述外，其餘之供述及非供述證據，檢察官、被告
    及其辯護人於本院準備程序、審判期日均表示無意見而不予
    爭執，亦未於言詞辯論終結前聲明異議，本院審酌上開證據
    資料製作時之情況，尚無違法取得及證明力明顯過低之瑕疵
    ，認以之作為證據應屬適當，且上開各證據均經本院於審判
    期日依法進行證據之調查、辯論，被告於訴訟上之防禦權，
    已受保障，故上開證據資料亦均有證據能力。
貳、實體方面：
一、訊據被告坦承有提供海洛因、安非他命給甲○施用，及有提
    供大麻給乙○施用之事實，惟矢口否認有何販賣、轉讓第一
    級毒品海洛因及轉讓第二級毒品安非他命、以藥劑對女子強
    制性交、以欺瞞方法使人施用第二級毒品等犯行，辯稱：就
    犯罪事實一、(一)部分，當天我叫藥頭來，他們跟藥頭買，我
    也跟藥頭買。就犯罪事實一、(二)部分，我沒有幫甲○注射，
    正常人打二倍應該會死，那時我知道甲○還在念國中，未滿
    十四歲，我是先認識丁○○，當時她跟丁○○在一起。丁○○沒有跟我買毒品，欠我四萬五千元是賭債，不是購買毒品
    欠的。就犯罪事實一、(三)部分，我承認有拿第一級毒品海洛
    因給甲○施用，我不記得幾次，不過我記得在○○街、○○
    路二個地點都有，各轉讓一、二次，詳細次數不記得。我沒
    有對甲○性交，從來都沒有，一次也沒有。甲○在地院說她
    怕，因為她當時有吸毒。就犯罪事實一、(四)部分，甲○是國
    中生，怎麼有錢跟我購買毒品，她沒有跟我購買毒品，我都
    是送給她施用而已，我在吸食當中，她拿去吸二口。她來找
    我沒有幾次，沒有三、四次。我沒有賣毒品給她。我承認我
    有拿給她施用。…她過去○○路二、三次。就犯罪事實一、
    (五)部分，我將毒品放在桌上，甲○自己拿起來吸食，在○○
    街我無償提供毒品二次給甲○施用。毒品是放在玻璃球裡面
    讓甲○施用。我沒有對她性侵，她是跟同學一起去的。從頭
    到尾都沒有跟甲○性交。就犯罪事實一、(六)部分，我有帶乙○去○○住處，也有拿大麻給她抽，我沒有告訴她裡面含有
    大麻，我是有跟她說抽了對咳嗽好。她抽了熄掉，隔了幾秒
    又吸，所以她應該知道那是大麻，因為戊○○有吸食大麻。
    我有要跟她做，她喊停說不要，我就停止，我只有將她扣子
    解開，我沒有將自己陰莖放入乙○陰道云云（詳本院卷第六
    八頁正反面）。經查：
  (一)就犯罪事實一、(一)販賣海洛因予甲○及丁○○部分：
  1.被告於九十六年二月間，在桃園縣○○鄉○○路某機車行內
    ，以一千元之代價，販賣第一級毒品海洛因一包（約零點一
    五公克）予甲○及其男友丁○○等事實，業據證人甲○於偵
    查中證述：我綽號小○，九十六年約寒假時，在桃園○○鄉
    ○○的某朋友家中認識丙○○，那是一個機車店，我當時就
    讀國中○年級，當時我男友丁○○有在場，丁○○當時有在
    施用毒品，因為我們要和丙○○拿海洛因，是丁○○跟我說
    的，和丙○○碰面以前，我有在用海洛因，我是九十六年一
    月份開始施用海洛因，和丙○○碰面是專程要拿海洛因，我
    和丁○○二人都要用，那一次和丙○○碰面有拿到海洛因，
    用一千元買零點一五公克，用一包夾鏈袋裝，錢是我給丙○○的，這是我們第一次向丙○○買毒品，是透過那位機車行
    老闆介紹才認識丙○○，那位老闆留丙○○的電話給我們，
    我們與丙○○聯絡，他與我們約在機車行碰面，是這位老闆
    告訴我們說丙○○是藥頭，有東西，向丙○○買了這包毒品
    之後，我和丁○○一起在家中施用，我確定丙○○賣給我的
    是海洛因沒錯等語（詳他字卷第一三四至一三六頁）。
  2.被告於九十八年十月二十日在偵查中供稱：九十六年初我是
    賣毒品給甲○男友丁○○，我賣的時候甲○有在場，地點在
    桃園縣○○鄉○○路的機車行，老闆叫阿○，我記得是賣安
    非他命，但是我平常也有販賣海洛因，我不太清楚那一次我
    賣的是什麼，丁○○欠我買毒品的錢約四、五萬元等語（詳
    他字卷第一八八頁）。
  3.證人丁○○於原審證稱：我與丙○○在機車行認識的，是透
    過阿○介紹，地點是在○○鄉，在機車行時我有帶女朋友即
    甲○過去，去找朋友聊天，我去的時候丙○○就在那裡了等
    語（詳原審卷第一四五頁）。
  4.據上，依被告所供及證人甲○、丁○○所述，可見被告與證
    人甲○、丁○○，確有於九十六年二月間某日，在桃園縣○○鄉○○路，綽號「阿○」所營之機車行內碰面。再依被告
    與證人甲○之供述，顯見被告當時確有為販賣毒品之行為。
    被告雖稱不太清楚那一次賣的是什麼毒品；惟甲○在偵查中
    就被告該次所販賣的毒品是海洛因、數量及金額均證述明確
    ，且參酌被告在偵查中供承平常有販賣海洛因乙情，是被告
    於上開時間、地點確有販賣毒品第一級海洛因予當時在場之
    甲○及丁○○之犯行，足堪認定。又販賣毒品係違法行為，
    非可公然為之，且有其獨特之販售通路及管道，復無公定價
    格，容易增減分裝之份量，而每次買賣之價量，可能隨時依
    雙方關係深淺、資力、需求量及對行情之認知、來源是否充
    裕、查緝鬆嚴、購買者被查獲時供述購買對象之可能風險評
    估等，而異其標準，非可一概而論。本件被告辯稱不太清楚
    賣的是什麼毒品，自無從查得其販賣第一級毒品海洛因予甲○及丁○○而獲得具體利潤之金額。然按近年來政府為杜絕
    毒品之氾濫，對於查緝施用及販賣毒品之工作，無不嚴加執
    行，販賣毒品罪又係重罪，設若無利可圖，衡情一般持有毒
    品之人當無輕易將所持有之第一級毒品海洛因轉讓他人而甘
    冒於再次向他人購買時，而徒增被查獲移送法辦之危險之理
    ，且不論是袋裝或紙包之第一級毒品海洛因，均可任意分裝
    或增減其份量，而每次買賣之價量，亦隨時隨雙方關係之深
    淺、當時之資力、需要程度及對行情之認知等因素，機動的
    調整，因之販賣之利得，除經承認犯行，或帳冊價量均臻明
    確外，委難察得實情，是縱未確切查得販賣賺取之實際差價
    ，但除別有事證，足認係按同一價格轉讓，確未牟利外，尚
    難執此認非法販賣之事證有所不足，致知過坦承者難辭重典
    ，飾詞否認者反得逞僥倖，而失情理之平。惟販賣之人從價
    差或量差中牟利之方式雖異，然其販賣目的在意圖營利則同
    一，堪認被告購入第一級毒品海洛因之價格必較其售出之價
    格低廉，或以同一價格而減少第一級毒品海洛因之份量，而
    有從中賺取差額利潤圖利之意圖及事實，此應屬合於論理法
    則，不違背社會通常經驗之理性判斷。況被告與甲○及丁○○素無交情，被告第一次販賣海洛因予甲○及丁○○，自不
    可能不賺取差價。是被告上述販賣第一級毒品海洛因之行為
    ，其主觀上有營利意圖，洵堪認定。
  5.至證人甲○雖於原審翻異前詞改稱：九十六年二月間只有向
    丙○○拿海洛因，丙○○為什麼給我海洛因，我也不知道，
    當時我男朋友沒有在場云云（詳原審卷第五二至五三頁）。
    按甲○於原審僅承認該次有向被告拿取毒品海洛因，而未肯
    言明拿取之原因；然細繹證人甲○前揭於偵查中證述之情詞
    ，其就購買海洛因之數量、價格及交易地點、交付金錢之情
    節，均證述綦詳，顯非虛構，自較可採信。況依被告在偵查
    中亦供承於九十六年初，在桃園縣○○鄉○○路的機車行，
    販賣毒品予甲○男友丁○○，當時甲○有在場，足徵證人甲○在原審之證述，係迴護被告之詞，自不足採信。另證人丁○○雖於原審證述：我與丙○○在機車行認識的，地點是在
    ○○鄉，在機車行時我有帶女朋友即甲○過去，去找朋友聊
    天，我去的時候丙○○就在那裡了，當天沒有跟丙○○拿毒
    品，在場沒有人拿毒品出來，我們只有見過面，我毒品都是
    在○○拿的云云（詳原審卷第一四五至一五０頁）。然此與
    證人甲○及被告上開所述，不論就當日前去機車行之目的、
    有無交付毒品等均全然不符，是證人丁○○所述顯非真實，
    亦不足採信。
  (二)就犯罪事實一、(二)以藥劑對甲○為強制性交部分：
  1.證人甲○於警詢時證述：我認識丙○○的第二天，他就把我
    騙出去性侵害，時間是九十六年初快放寒假的時候，當天下
    午一時左右，他開一台黑色賓士車來家門口接我，先載我去
    ○○吃東西，就直接去○○一家汽車旅館，我問他為何載我
    到汽車旅館，他叫我不要問，進去後他用水及一包粉調勻搖
    晃後，用針筒注射在我的雙手背血管中，之後我就有茫茫然
    的感覺，當時不知那是什麼，現在知道是海洛因毒品，他自
    己並未注射就進去浴室洗澡，我在外面看電視並打簡訊，五
    至十分鐘後，他用浴巾包著直接上床，就很嚴肅的提到我男
    友阿○跟他拿的東西都是要錢的，我們找他拿的總共四萬五
    千元，只有二條路可選，一是還錢，一是陪他睡，當時我一
    直哭泣，並跟他說我現在叫人來還錢來延遲，他說他現在很
    忙，他很兇的說那就別無選擇了，就整個人壓在我身上，開
    始親吻我，自臉開始親到胸口，先脫上衣再脫內衣，我當時
    一直反抗並拉回衣服，他就兇我，說我反抗也沒用，之後就
    把內外褲都脫掉了，我央求他生殖器不要進入我體內，他說
    這樣怎麼能讓他滿足呢？之後丙○○就先用手放入我的生殖
    器，再用他的生殖器侵入抽動後，射精於我的生殖器內，當
    時他沒用保險套，精液都流在床上，他因電話一直響，叫我
    自己穿上衣服，就匆匆離開汽車旅館，送我回家了。第一次
    被丙○○性侵害是在九十六年二月放寒假期間，當時未滿十
    四歲等語（詳他字卷第九九至一００頁）。於偵查中證述：
    我在○○跟他買完第二天，他就打電話給我，因為我撥打電
    話給他時有來電顯示，他打電話給我約我吃飯，後來是我單
    獨與他出去，他載我去汽車旅館，進去旅館房間時，他背一
    個包包進去，他打開包包，拿出他的毒品，有大包、小包，
    有海洛因、安非他命、大麻、一粒眠、FM2，當時他有一一
    跟我介紹，但他只有拿海洛因給我試，他叫我幫他試看看這
    個東西可不可以，我跟他說好，用水稀釋後，幫我用針筒注
    射在我的手背上，我兩隻手背都有被注射，因為丙○○找不
    到血管，所以他就一直試，量比我平常使用的還要大，因為
    我和丁○○是二個人共用零點一五公克的海洛因，也就是毒
    品放入針筒後是十五格針筒的刻度，加上水稀釋後是三十格
    針筒的刻度，我有跟丙○○說我之前的用量，但是這一次他
    一次就讓我一個人用十五格針筒刻度的海洛因，他先去洗澡
    ，我當時很想吐，我就躺在床上，我很昏，比平常還要昏，
    丙○○洗完澡後出來全身赤裸，包著一條圍巾出來，我雖然
    昏沈，但是我還是可以看到這種模糊的影像，他就躺在我旁
    邊，然後抱我，我不想讓他抱，我當時有掙扎，我用剩餘的
    力氣推開他，推不開，我跟他說不要這樣，我知道他要做什
    麼事，他就跟我說：「我跟你講一件事情，你剛剛用的那些
    東西也是要錢，不是不用錢的。」並要我馬上拿出錢來，不
    然就是陪他睡覺，他跟我索價六千元，他說這是純的海洛因
    ，沒有「洗過」，比較貴，我跟他說：「我打電話給我男友
    要他拿錢過來給你。」丙○○就把我的行動電話搶走，說他
    現在馬上要錢，不然就是陪他睡覺，後來我就茫然的哭著哭
    著就睡著了，藥物的反應讓我無法醒來，但是我可以感覺的
    到他對我性侵害，在那個過程中我有掙扎，我有推開他，也
    有邊哭邊說不要，可是他還是繼續對我性侵害，那一天丙○○有把他的生殖器插入我的生殖器內，丙○○有在我體內射
    精，他性侵害我完後，就叫我衣服穿一穿，說他還有事情要
    做，他要載我回家。丙○○當時知道我幾歲，因為我第一次
    和丁○○去桃園縣○○鄉○○的機車行向丙○○買海洛因時
    ，我是穿著學校制服去的，我當時就讀○○國中，上面繡有
    ○年級的標示，而且後來他供應毒品，對我實施性侵害的期
    間，他還有開車載我上下學過等語綦詳（詳他字卷第一三六
    至一三八頁、第一四二至一四三頁）。
  2.被告於九十七年十二月九日在偵查中，問：據9774（指甲○
    ）於偵查中證稱，九十六年年初，你提供海洛因為她施打，
    趁她意識不情、無法反抗時，將你的生殖器插入她的生殖器
    中，性侵害得逞？答：我有這個動機，但是我沒有性侵害得
    逞，我記得我有在一間汽車旅館中要脫9774的衣服，當時97
    74已經先在其他地方用過毒品，後來在那間汽車旅館房間內
    施用安非他命，因為我當時在汽車旅館內施用安非他命，所
    以我也提供給9774施用，我原本是想對她性侵害，想與她做
    愛，我脫她的衣服，我脫光她的上半身衣物，包含外衣、內
    衣，當時就已經很難脫了，因為她一直說不要，後來我就沒
    有脫了。我記得是在接近○○那一帶的汽車旅館（詳他字卷
    第一九０頁）。
  3.據上，證人甲○於警詢及偵查中，就被告於上開時地，對其
    強制性交得逞之情事，指述綦詳，而被告於偵查中亦供承有
    在接近○○那一帶的汽車旅館中，要對甲○性侵，並已著手
    脫光甲○上半身衣物，包含外衣、內衣等語。準此，堪信甲○在警詢及偵查中之證述為真實。足認被告當時明知甲○係
    就讀國中，為未滿十四歲之少女，而仍於上開時間、地點，
    以為其注射毒品海洛因之方式，使甲○陷於茫然狀態而無力
    反抗之際，對甲○強制性交得逞之犯行。
  4.至證人甲○雖於原審改稱：九十六年二月間只有向丙○○拿
    海洛因，丙○○為什麼給我海洛因，我也不知道，當時我男
    朋友沒有在場，我忘記隔天有無應丙○○之邀約到○○的汽
    車旅館試毒品，在汽車旅館內，我跟被告只有曖昧動作而已
    ，沒有性行為，就摟摟抱抱，沒有碰到胸部、私處，和丙○○摟摟抱抱是在玩，偵訊時就是依照第一次筆錄講，是警察
    教我講的，警詢、偵查中證述大致相符，因為檢察官問我時
    ，卷就在檢察官桌上，我是坐在檢察官對面，所以我看得到
    警察局的筆錄云云（詳原審卷第五二至六三頁）。然證人甲○於警詢及偵查中就上開遭被告性侵害之過程等細節證述詳
    盡明確，而警詢及偵查中證述之內容均一致，顯非憑空捏造
    而來，是證人甲○於警詢及偵查中之證述自屬可採。況本次
    之性侵害犯行係證人甲○與被告初次見面後之翌日即發生，
    甲○當時與被告僅係第二次見面，又與證人丁○○為男女朋
    友關係，甲○在尚不知悉被告來意之情形下，殊難想像即可
    與被告至汽車旅館內，出於自願性的與被告玩摟摟抱抱之遊
    戲。且證人甲○於警詢製作筆錄時，尚有社工人員陪同在場
    ，此亦據證人甲○於原證述明確（詳原審卷第五四頁），並
    有警詢筆錄可證，衡情員警當不至於在有社工人員在場陪同
    甲○之情形下，如此恣意妄為，教導並要求證人甲○如何供
    述。再者，檢察官於偵查庭偵訊時，縱與甲○正面相對，惟
    二者間勢必尚有一段距離，證人甲○於原審供述稱：係因看
    到放於檢察官桌上警察局的筆錄，始於偵查中為與警詢時一
    致之供述云云，更屬荒謬。足認證人甲○於原審翻供所證，
    顯均避重就輕，為迴護被告之詞，不足採信。
  (三)就犯罪事實一、(三)於九十六年二月某日至九十六年八月間轉
    讓第一級毒品海洛因二次予甲○部分：
  1.被告自九十六年二月間對甲○強制性交得逞後之翌日起，至
    甲○九十六年八月二十五日因毒品案件裁定送觀察勒戒前一
    星期某日止，無償轉讓第一級毒品海洛因予甲○施用等情，
    業據甲○於原審審理中，檢察官問：九十六年二月間到九十
    六年八月十五日妳觀察勒戒前的一星期，被告有無在他租賃
    的套房內，每天按三餐還有宵夜提供妳海洛因？答：沒有每
    天三餐和宵夜。問：從九十六年二月間到九十八年八月十五
    日觀察勒戒前一星期，被告每天都會提供妳一包海洛因？答
    ：沒有每天。問：幾天一次？答：我忘記了，不到一個禮拜
    就會提供一次。問：沒有在他租賃的套房內嗎（指施用海洛
    因）？答：有一、二次（詳原審卷第五五頁）。
  2.被告於本院供稱：就犯罪事實一、(三)部分，我承認有拿第一
    級毒品海洛因給甲○施用，我不記得幾次，不過我記得在○○街、○○路二個地點都有，各轉讓一、二次，詳細次數不
    記得等語（詳本院卷第六八頁）。
  3.據上，依被告於本院所供，並參酌證人甲○於原審之證述，
    可見自九十六年二月間對甲○強制性交得逞後之翌日起，至
    甲○於九十六年八月二十五日因毒品案件裁定送觀察勒戒前
    一星期某日止，被告確有分別在○○街、○○路所承租之套
    房內，無價轉讓海洛因予證人甲○施用。至於轉讓之次數，
    因被告與證人甲○均未能確切陳明，本罪疑唯輕法則，因而
    認被告係分別在○○街、○○路所承租之套房內，各無價轉
    讓海洛因一次予證人甲○施用。
  (四)就犯罪事實一、(四)於九十六年十二月間轉讓第一級毒品海洛
    因二次予甲○部分：
  1.證人甲○於偵查中證述：我觀察勒戒出所後，二次跟他（指
    被告）拿海洛因的時間，都是在九十六年十二月二十幾日，
    地點還是在他○○路的套房內，我當時無法擺脫對海洛因的
    依賴，丙○○很清楚，他看得出來，看我提藥的樣子就知道
    ，這二次我都有拿錢給他，我每次一千元跟他購買零點一五
    公克的海洛因，交易地點都是在他桃園市○○○路的套房內
    等語（詳他字卷第一四一至一四二頁）。
  2.被告於本院供稱：甲○是國中生，怎麼有錢跟我購買毒品，
    她沒有跟我購買毒品，我都是送她施用而已（詳本院卷第六
    八頁）。
  3.據上，依被告所供，並參酌證人甲○之證述，可見被告確有
    於甲○觀察勒戒出所後，交付二次海洛因予甲○施用。甲○
    雖稱係向被告購買云云，惟甲○當時係尚在就學中，且甫觀
    察勒戒出來，其是否有錢向被告購買毒品海洛因，不無可疑
    ，且參諸被告在甲○觀察勒戒前即有無償轉讓第一級毒品海
    洛因予甲○之情事，準此足徵被告就此部分所辯其是送給甲○施用等語，堪信為真。是被告於九十六年十二月間，在桃
    園市○○○路的套房內，無償轉讓第一級毒品海洛因二次予
    甲○之犯行，亦堪認定。
  (五)就犯罪事實一、(五)九十六年十月至九十七年一月間轉讓第二
    級毒品安非他命予甲○二次部分：
  1.證人甲○於偵查中證述：丙○○供應過海洛因、安非他命給
    我施用，他提供安非他命給我施用已經是九十六年十月觀察
    勒戒出所後的事了，一週二、三次左右，我當時有復學，丙○○到學校好幾次，第一次他說要載我回家，第二次學校運
    動會他來接我，我找了一些朋友一起上車，後來丙○○載我
    與三位學姐到他○○路家中，他就把安非他命當著我們四個
    人的面擺在桌上，我們到的時候，他吸食毒品的吸食器就放
    在桌上，他從他的包包取出安非他命一大包，他就開始施用
    ，用完後問我們四個人要不要用安非他命，後來只有我有當
    場施用安非他命，其他人沒有施用，我是因為好奇才施用，
    在此之前，我只有施用過海洛因，這次丙○○沒有收錢，自
    此後我就陸陸續續施用安非他命，安非他命都是丙○○提供
    給我的等語（詳他字卷第一九八至二００頁）。於原審證述
    ：「（問：○○年的運動會，被告有無在○○路附近提供妳
    安非他命？）就放在桌上，然後我就直接拿來吸。」、「（
    問：妳為什麼吸？）好奇。」（詳原審卷第五七頁）。
  2.被告於本院供稱：其有提供毒品二次供甲○施用（詳本院卷
    第六六頁反面）。
  3.據上，依被告所供，並參酌證人甲○之證述，可見被告確有
    提供安非他命供證人甲○施用。再關於被告提供安非他命予
    證人甲○之次數，證人甲○所述不明確，而被告明確供述係
    二次，自以被告所供為準。是被告於甲○自九十六年十月觀
    察勒戒出所後至九十七年一月間，確有二次無償轉讓第二級
    毒品安非他命予甲○之犯行，堪以認定。
  4.至公訴人雖認被告於甲○九十六年十月經觀察勒戒出所後返
    校就讀之○○年度學校運動會，該次係其向甲○誘稱施用安
    非他命後精神會很好，而引誘從無施用安非他命經驗之Ａ甲○施用；然證人甲○於偵查中及於原審均係證述：「（問：
    ○○年的運動會，被告有無在○○路附近提供你安非他命？
    ）就放在桌上，然後我就直接拿來吸。」、「（問：你為什
    麼吸？）好奇。」等語，已如前述，顯然甲○該次施用安非
    他命係出於好奇。況甲○並非毫無施用毒品經驗之人，其原
    本即有施用毒品海洛因之習慣，則其基於好奇而去嘗試其它
    種類之毒品，衡情當可想見。是此部分堪認甲○該次施用安
    非他命，並非出於被告之引誘而來。
  (六)就犯罪事實一、(六)以欺瞞方法使乙○施用第二級毒品大麻及
    對乙○為強制性交部分：
  1.證人乙○於偵查中陳述：被告有女友，我們都稱呼他的女友
    為「大嫂」，但是我不知道她的本名。大嫂九十六年八月至
    十二月時是自己住他家，沒有與我們三人一起住。被告知道
    戊○○有帳款收不回來，被告九十七年六月二十七日、二十
    八日，陸續用０九二六那支行動電話撥打我０九八六那支行
    動電話，他問我小○欠戊○○的那筆一萬五千元帳款收回來
    了沒，我跟他說還沒，小○都沒有跟我聯絡，被告告訴我說
    他知道小○家，他要帶我去，被告於九十七年六月二十八日
    下午先開車載我去小○家，當天沒催討到錢，被告就送我回
    家，後因小○答應我要主動還錢，可是沒做到，被告又打電
    話來問我有無收到錢，我說沒有，被告說這樣不行，九十七
    年六月二十九日被告來○○路住處載我，沒去小○家，他把
    我直接載到台北縣○○鎮○○附近的套房，在○樓○○號套
    房，地址我不記得了，到達時約凌晨二、三點，我先坐在床
    上看電視，被告就先坐在我右前方的椅子上用吸食器吸安非
    他命，後來因為我一直咳嗽，被告就拿一根菸給我抽，他說
    抽了比較不會咳嗽，後來我就抽了，因為我很信任他，所以
    沒有什麼防範，我認知裡那就是一般的菸，我在抽的時候，
    他就跟我說要抽大口一點，要閉氣，他問我頭會不會暈，看
    到東西會不會晃，我已經開始有感覺頭暈，但是我跟他說沒
    有，假裝自己沒有被那根菸影響到，因為我大概已經猜到要
    發生什麼事情了，因為我知道他有用藥物去迷昏女性性侵害
    的紀錄，而且他在我抽完後告訴我有一些事平常不敢做，抽
    了菸以後就敢做了，我平常有抽「峰」這個牌子的菸，抽了
    五、六年了，對於菸我並不會一抽就覺得頭昏，所以我確定
    那根菸裡面被摻了其他藥物，後來我覺得很暈，很想吐，不
    太有自主能力，無法施力，在藥效發作後，我癱在床上，我
    有感覺到他先去洗澡，他回來後就躺在我旁邊，當時他好像
    已經把衣服都脫掉了，我已經不太有印象了，但是我可以感
    覺他在脫我衣服，我還是有陸陸續續跟他說「不要，我不想
    發生，你這樣怎麼對的起大嫂、阿戊及我」，但是他在房間
    時就已經有透露說阿戊欠的錢要由我來還，他脫了我全身衣
    服後，他就爬到我身上，他先用他的嘴巴親我的胸部，我還
    是試著把腿夾緊，就是不讓他碰我，但是我無力反抗，可是
    我還是繼續在言語上跟他說我不要，但是他還是用手摸我的
    胸部，後來他就把他的生殖器插入我的生殖器中對我實施性
    侵害，雖然我對外的意識已經沒有那麼清楚了，但是我可以
    感覺到他的生殖器在我的生殖器內抽動，他沒有射精，因為
    過程中我還是陸續跟他說不要，而且我會把這件事情告訴戊○○，所以他後來就停止了，過程中我有用我的電話傳簡訊
    給大嫂，我是要傳請大嫂一直打電話給我，可是我當時已經
    意識有點模糊了，後來大嫂打給我時，我才知道我傳錯簡訊
    了，我傳成「他一直打」。大嫂當時沒有回電，他天亮以後
    才打電話給我，我當時想說已經發生了，所以不想讓他知道
    ，就沒跟他說發生什麼事情。被告停止沒有繼續之後，我很
    勉強強迫自己穿上衣服，被告就開車送我回家，在我穿衣服
    的時候他還用台語講說「你知道這件事情是不能爆出來的」
    。隔天星期一我跟戊○○會客時，我有告訴戊○○，我說「
    你知不知道你阿兄要我還他你欠他的債？」，戊○○問「怎
    麼還？」，我跟戊○○說「你知不知道我讓你阿兄睡了？」
    ，戊○○聽了以後很生氣，也很難過，我後來也有寫信跟他
    說這件事。戊○○真的有欠被告大約三、四十萬，那是被告
    自己說的等語明確（見他字卷第五七至六二頁）。其於原審
    證述：九十六年八月到十二月間，我曾經跟被告、戊○○一
    起在○○街租房子。戊○○於九十七年六月十七日入監。九
    十七年六月底我有跟被告單獨相處，他要帶我去向小○討戊○○的錢。…在套房裡被告提供給我的煙，我吸食後會覺得
    暈眩，感覺會晃會想吐。偵查中我所陳述被性侵害的過程實
    在，發生這件事之後，被告有跟我強調不能爆出來。剛開始
    被告有違反我的意願跟我發生性行為，後來他有停止，其實
    現在已經有些記不太清楚，可能是抽了那根菸的關係，我也
    不曉得到底有沒有全部發生，我是說抽了那根菸之後，我知
    道他有那個想法，但是有無得手我沒有辦法確定，於檢察官
    偵訊時我有說被告有將生殖器插入我的生殖器，可是我不曉
    得是否因為藥的關係，所以其實我不能確定。在警局時我有
    講「當時我還有意識，但覺得自己沒有自主能力，沒有辦法
    反抗他或逃走」，當時我還有意識，於警局時我有講被告生
    殖器有插入、抽動，當時是距離案發二天，記得比較清晰等
    語（詳原審卷第六六頁反面至七三頁）。
  2.被告於警詢陳述：乙○因戊○○入獄有請我幫她向綽號小○
    之男子收取帳務。約九十七年五、六月左右，戊○○入獄後
    ，乙○以行動電話聯繫我相約於下午約五、六時許在戊○○
    居住地樓下等，我開自用小客車載乙○一同前往○○市後站
    找小○，後來沒找到人我又載他回去戊○○家，我們又相約
    於當晚約七、八點左右再一同前往找小○後來也找到，隨後
    我們一同至我台北縣○○鎮○○對面的出租套房○樓休息，
    等晚點再去找小○。我有拿一支大麻香菸給乙○施用，並教
    她吸食大麻要大口吸食後憋氣。乙○吸食後休息時，我有脫
    她衣服，我只剝她二顆上衣鈕釦。乙○說不行時我就做罷了
    ，停止動作，她就起來整理衣裝，我就載她回去。…我的女
    友庚○○她是為了我強姦乙○的事在跟我吵架等語（詳他字
    卷第一六三、一六四、一六九頁）；其於偵查中陳述：我載
    乙○到○○大學對面我租的套房，我將大麻捲在香菸裡面讓
    乙○施用。我平常是賣安非他命給戊○○及乙○。乙○吸了
    煙以後她問我：「這好像是大麻？」，我說對。我沒有跟乙○發生性行為，我只有解開她三顆扣子，因為她說不行，我
    就停了等語（詳他字卷第一八八頁）；其於原審稱：我沒有
    對她強制性交，我的確有拿大麻煙給她抽，我也有想對她性
    交，她說不要的時候，我就停止了，我有脫她的衣服，就是
    扣子而已，就是解開她上衣二、三顆扣子等語（詳原審卷第
    五一頁反面）。
  3.證人庚○○於警詢稱：我經男友丙○○介紹認識戊○○及乙○，通訊監察譯文內容「阿戊今天開庭你趁人之危玩人老婆
    …」」，係指九十七年七月份左右，戊○○父親約我一同至
    桃園看守所會客戊○○時，他告訴我說被告與乙○有發生性
    行為，所以我就以行動電話門號0000000000號傳簡訊給被告
    所持有之行動電話門號0000000000號罵他等語（詳他字卷第
    一八二頁）。
  4.證人戊○○於於偵查中證述：我與乙○是男女朋友，我被羈
    押後，乙○天天來看我，九十七年六月三十日乙○一來會客
    ，看到我就哭了，他說「你知不知道我幫你還債了？」我就
    很錯愕，他繼續說大○迷姦他，要乙○替我還債，他沒有告
    訴我大○帶他去哪裡，可是他說因為在外面有一些人欠我一
    些錢，他去追討帳討不到，大○就說要幫我要這些債，大○
    就帶他去找欠我錢的小○，可是大○並沒有帶他去找小○，
    大○就拿菸給乙○抽，菸裡面有大麻，乙○抽以前不知情，
    覺得頭暈，大○就趁機壓在乙○身上對他性侵，乙○對大○
    說「你這樣做對的起阿戊、大嫂及我嗎？」，大○對乙○說
    「沒辦法，誰叫阿戊欠我錢」，大○說從他第一次看到乙○
    時，就註定會這樣了，大○是丙○○等語（見他字卷第三五
    至三八頁）；其於原審證述：九十七年六月底時，我與乙○
    是男女朋友，當時我收押在桃園監獄，他會客的時候告訴我
    他遭被告性侵害的事情，他一開始面無表情，只是接見的時
    候，電話拿起來他就哭了，他是哭著描述他被性侵害的過程
    ，他的神情確實是很難過，他說我之前欠被告的錢不用還了
    ，他說被告用這個原因強迫他，性侵害他，我跟被告間有金
    錢的債務問題，因為我之前跟他拿毒品都沒有給他錢等語（
    詳原審七三至七五頁）。
  5.復有0000000000號行動電話通訊監察譯文附卷可稽（見偵卷
    第八五頁）。
  6.據上，依被告所供及被害人乙○所述，可見被告確有拿含有
    大麻之香煙給被害人乙○施用。而依被害人乙○所陳不知該
    香煙中含有大麻；且被告於本院亦稱沒有告訴她裡面含有大
    麻，是有跟她說抽了對咳嗽較好，由此顯見被告拿含有大麻
    之香煙給被害人乙○施用時，僅稱抽了對咳嗽較好，而未告
    知該香煙中含有大麻，是被告以欺瞞方法使被害人乙○施用
    第二級毒品之犯行，足堪認定。又被害人乙○於偵查中明確
    指稱被告有把生殖器插入其生殖器中對其實施性侵害，其可
    以感覺到被告的生殖器在其生殖器內抽動之情；而被告亦供
    認有想對被害人乙○為性交，且有脫被害人乙○的衣服，解
    開其上衣二、三顆扣子，由此可見被害人乙○於偵查中指稱
    被告有生殖器插入其生殖器內抽動乙節，堪信為真。蓋被告
    若未對被害人乙○為性侵害行為，衡之常情，被害人乙○到
    看守所與其男友會面時，應不致於如此傷心，且其亦無對男
    友杜撰遭被告性侵害之必要。至被害人乙○雖於原審證稱：
    他剛開始有違反我的意願跟我發生性行為，後來他有停止，
    其實現在已經有些記不太清楚，可能是抽了那根菸的關係，
    我也不曉得到底有沒有全部發生，我是說抽了那根菸之後，
    我知道他有那個想法，但是有無得手我沒有辦法確定，於檢
    察官偵訊時我有說被告有將生殖器插入我的生殖器，可是我
    不曉得是否因為藥的關係，所以其實我不能確定等語，惟被
    害人乙○於偵查中之證述距離案發時間較近，記憶顯較為清
    晰，且觀被害人乙○於偵查中證述之內容，其就被告對其為
    強制性交之過程交代鉅細靡遺，此部分自以其於偵查中之證
    述較為可採，併予敘明。是被告以藥劑方式對被害人乙○強
    制性交之犯行，亦堪認定。
參、論罪科刑
一、本件被告行為後，毒品危害防制條例部分條文業於九十八年
    五月二十日修正公布，且依同條例第三十六條規定「本條例
    自公布後六個月施行」，即自九十八年十一月二十日施行，
    是被告犯後法律已有變更。據此，本案應依刑法第二條第一
    項「行為後法律有變更者，適用行為時之法律。但行為後之
    法律有利於行為人者，適用最有利於行為人之法律」之規定
    ，依「從舊從輕」原則而為比較。被告行為時之毒品危害防
    制條例第四條第一項規定：「製造、運輸、販賣第一級毒品
    者，處死刑或無期徒刑；處無期徒刑者，得併科新臺幣一千
    萬元以下罰金」，修正後則規定：「製造、運輸、販賣第一
    級毒品者，處死刑或無期徒刑；處無期徒刑者，得併科新臺
    幣二千萬元以下罰金」。核修正後之規定，得併科之罰金顯
    已提高，應以被告行為時之規定對其較為有利。是本件被告
    販賣第一級毒品之犯行，應適用九十八年五月二十日修正公
    布前之毒品危害防制條例規定處斷。
二、被告係六十年十一月十九日生，其為上開行為時，為成年人
    。被害甲○人係八十二年八月五日生，有年籍資料在卷可憑
    ，於九十六年八月五日前為未滿十四歲之人，於九十六年八
    月五日至九十七年一月間，為十四歲以上未滿十六歲之人。
三、按「安非他命」雖係毒品危害防制條例第二條第二條第二項
    第二款所規定之「第二級毒品」，但亦屬於藥事法所稱之「
    禁藥」（即藥事法第二十二條第一款所稱之「經中央衛生主
    管機關明令公告禁止製造、調劑、輸入、輸出、販賣或陳列
    之毒害藥品」）。再安非他命亦經行政院衛生署於七十五年
    七月十一日衛署藥字第五九七六二七號公告禁止使用在案，
    此有行政院衛生署九十五年五月二十三日衛署藥字第０九六
    ００二一七一六號函可參。又明知為禁藥而轉讓者，藥事法
    第八十三條亦定有處罰明文。故行為人明知為禁藥即「安非
    他命」而轉讓予他人者，除成立毒品危害防制條例第八條第
    二項之「轉讓第二級毒品罪」外，亦構成藥事法第八十三條
    第一項之「轉讓禁藥罪」，此係屬同一犯罪行為而同時有二
    種法律可資處罰之「法條（規）競合」情形，應依「重法優
    於輕法」、「後法優於前法」等法理，擇一處斷。而毒品危
    害防制條例第八條第二項轉讓第二級毒品罪之法定本刑為「
    六月以上五年以下有期徒刑，得併科新臺幣七十萬元以下罰
    金」；九十三年四月二十一日修正後藥事法第八十三條第一
    項轉讓禁藥罪之法定本刑則為「七年以下有期徒刑，得併科
    新臺幣五百萬元以下罰金」。是修正後藥事法第八十三條第
    一項之罪之法定本刑，顯較毒品危害防制條例第八條第二項
    之罪之法定本刑為重，依前述「重法優於輕法」之法理，轉
    讓「安非他命」部分之行為，自應優先適用藥事法第八十三
    條第一項之規定處斷。
四、核被告所為，就犯罪事實一、(一)部分，係犯修正前毒品危害
    防制條例第四條第一項之販賣第一級毒品罪；就犯罪事實一
    、(二)部分，係犯刑法第二百二十二條第一項第二、四款之對
    未滿十四歲之女子犯以藥劑強制性交罪；就犯罪事實一、(三)
    部分，二次轉讓海洛因之犯行，均係犯毒品危害防制條例第
    八條第一項之轉讓第一級毒品罪；就犯罪事實一、(四)部分，
    二次轉讓毒品海洛因之犯行，亦均係犯毒品危害防制條例第
    八條第一項之轉讓第一級毒品罪；就犯罪事實一、(五)部分，
    二次轉讓第二級毒品安非他命之犯行，均係犯藥事法第八十
    三條第一項之明知為禁藥而轉讓罪；就犯罪事實一、(六)部分
    ，係犯毒品危害防制條例第六條第二項之以欺瞞方法使人施
    用第二級毒品罪及刑法第二百二十二條第一項第四款之以藥
    劑強制性交罪。再者，就犯罪事實一、(一)部分，被告非法持
    有海洛因之低度行為，為販賣之高度行為所吸收，不另論罪
    ；就犯罪事實一、(三)、(四)部分，被告非法持有海洛因，均為
    轉讓之高度行為所吸收，不另論罪；就犯罪事實一、(五)部分
    ，被告非法持有安非他命之低度行為，均為轉讓之高度行為
    所吸收，不另論罪。就犯罪事實一、(六)部分，被告所犯上開
    二罪，係以一行為觸犯數罪名，為想像競合犯，應依刑法第
    五十五條之規定，從重依毒品危害防制條例第六條第二項之
    罪論處；其持有大麻行為，則為以欺瞞方法使人施用第二級
    毒品之犯行所吸收，無庸另論以持有大麻罪。又如上所述，
    被告就犯罪事實一、(四)部分，均係犯毒品危害防制條例第八
    條第一項之轉讓第一級毒品罪；公訴人就犯罪事實一、(四)部
    分，認係犯販賣第一級毒品海洛因之罪，尚有未洽，惟其交
    付毒品之社會基本事實同一，爰均依刑事訴訟法第三百條之
    規定，變更起訴法條。另就犯罪事實一、(五)被告轉讓第二級
    毒品安非他命予甲○時，甲○為未滿十八歲之少年，被告成
    年人故意對其犯罪，應依兒童及少年福利法第七十條第一項
    前段規定，加重其刑。就犯罪事實一、(三)、(四)被告轉讓第一
    級毒品海洛因予甲○時，甲○雖亦為未滿十八歲之少年，然
    成年人對未成年人犯毒品危害防制條例六條至第八條之罪，
    依同條例既有加重其刑之規定，應認為兒童及少年福利法第
    七十條第一項但書規定之例外情形，故被告成年人故意對甲○犯轉讓第一級毒品罪，此部分應依毒品危害防制條例第九
    條規定加重其刑，不再適用兒童及少年福利法第七十條第一
    項前段加重之規定。就犯罪事實一、(二)部分，被告所犯刑法
    第二百二十二條第一項第二、四款之罪，係特別規定以被害
    人年齡為未滿十四為其處罰之特殊要件，依兒童及少年福利
    法第七十條第一項但書之規定，無須再按同條項前段規定加
    重處罰。犯罪事實一、(一)被告販賣第一級毒品予甲○部分，
    法定本刑為死刑或無期徒刑，不在同條例第九條所規定應加
    重其刑之範圍，且亦非屬於兒童及少年福利法第七十條第一
    項所規定成年人故意對少年犯罪，應加重其刑之範圍，公訴
    人認此部分應依兒童及少年福利法第七十條第一項加重其刑
    ，容有誤會，併此敘明。復查被告前有如事實欄所載之犯罪
    科刑執行情形，有臺灣高等法院被告前案紀錄表在卷可參（
    見本院卷第二九頁反面至三０頁），被告於前案執行完畢後
    五年內故意再犯上開犯罪事實一、(一)至(六)所載有期徒刑以上
    之罪，均為累犯，應依刑法第四十七條第一項之規定加重其
    刑（法定本刑死刑或無期徒刑部分，不得加重），同時有二
    加重是由時，並遞加重之。又同為販賣第一級毒品之人，其
    原因動機不一，犯罪情節未必盡同，或有大盤毒梟者，亦有
    中、小盤之分，甚或僅止於吸毒者友儕間為求互通有無之有
    償轉讓者亦有之，其販賣行為所造成危害社會之程度自屬有
    異，法律科處此類犯罪，所設之法定最低本刑卻同為「無期
    徒刑」，不可謂不重。於此情形，倘依其情狀處以較法定刑
    更為低度之刑，即足以懲儆，並可達防衛社會之目的者，自
    非不可依客觀之犯行與主觀之惡性二者加以考量其情狀，是
    否有可憫恕之處，適用刑法第五十九條之規定酌量減輕其刑
    ，期使個案裁判之量刑，能斟酌至當，符合比例原則。本件
    被告販賣海洛因之次數僅有一次，且其交易金額僅為一千元
    ，可見其販賣毒品之數量非鉅，以其情節論，惡性尚非重大
    不赦，若依法定最輕本刑科處，猶嫌過重，實屬情輕法重，
    在客觀上足以引起一般之同情，尚有堪資憫恕之處，是本院
    認就被告所為犯罪事實一、(一)販賣第一級毒品之犯行部分，
    爰依刑法第五十九條之規定酌量減輕其刑，併就罰金刑部分
    依法先加後減之。被告所為犯罪事實一、(一)與犯罪事實一、
    (二)、(三)、(四)、(五)、(六)間犯意各別；又被告所為犯罪事實一、
    (三)、(四)、(五)各次之轉讓行為，亦係犯罪各別，均應分論併罰
    。
五、原審據以論科，固非無據，惟原判決有下列未洽之處：(一)就
    犯罪事實一、(一)部分，原判決雖於事實欄論及被告基於營利
    之犯意為之，但在理由中未敘及認定營利犯意之根據；(二)就
    犯罪事實一、(二)部分，被告之犯罪地點係在台北縣○○鄉某
    汽車旅館內，原判決認係在台北縣○○鄉某汽車旅館內；(三)
    就犯罪事實一、(三)部分，被告轉讓第一級毒品海洛因予甲○
    係二次，且應分別併罰，原判決則論係多次轉讓行為，且依
    集合犯論處；(四)就犯罪事實一、(四)部分，被告係轉讓第一級
    毒品海洛因二次予甲○，原判決則論係販賣第一級毒品海洛
    因二次；(五)就犯罪事實一、(五)部分，被告轉讓第二級毒品安
    非他命予甲○係二次，且應分別併罰，原判決則論係多次轉
    讓行為，且依集合犯論處；(六)就犯罪事實一、(六)部分，被告
    係基於以欺瞞方法使人施用第二級毒品及強制性交之概括犯
    意，而為此部分犯行，原判決理由中就此部分所載似難論係
    基於概括犯意為之。被告上訴雖避重就輕，惟原判決既有上
    揭不當，自應由本院撤銷改判。爰審酌被告素行不佳，其販
    賣及轉讓毒品之行為，係助長毒品之流通與危害他人健康，
    又其為滿足一己性慾，以藥劑對女子為強制性交犯行，致使
    甲○及乙○之身心受創外，亦危害被害人身心之健全發展，
    惡性實屬重大，暨其犯罪之動機、手段、目的等一切情狀，
    分別量處如主文第二項所示之刑，並定其應執行刑，以資懲
    儆。被告就犯罪事實一、(一)販賣海洛因所得一千元，雖未扣
    案，仍應依毒品危害防制條例第十九條第一項之規定併為宣
    告沒收，如全部或一部不能沒收時，以其財產抵償之。
六、不另為無罪之諭知部分：就犯罪事實一、(五)部分，公訴人認
    被告尚涉犯引誘他人施用第二級毒品罪，然本院認此部分尚
    不構成犯罪，業如前述，原應為被告無罪之諭知，然本院認
    被告此部分之犯嫌，與被告前揭經論罪科刑之轉讓第二級毒
    品罪間有想像競合犯之裁判上一罪關係，爰不另為無罪之論
    知，附此敘明。
肆、無罪部分：
一、公訴意旨另略以：(一)被告自九十六年二月間某日起至同年八
    月二十五日甲○因毒品案件裁定送觀察勒戒前之一個星期為
    止，在其位於桃園縣○○市○○○路附近或桃園縣○○市○○街○○號○樓之套房內，每日按三餐或宵夜時段臨別，以
    針筒為已無法擺脫對海洛因依賴之甲○注射高劑量海洛因三
    至四次，並每日於甲○藥力發作無力反抗之其中一次，對甲○強制性交得逞。(二)被告於九十六年十二月間，在桃園縣○○市○○○路附近之套房內，趁甲○自行施用海洛因致心神
    障礙不能抗拒之際，乘機對甲○強制性交二次得逞。
    (三)被告於九十六年十月間至九十七年一月間止，基於販賣第
    二級毒品安非他命之犯意，以每週二至三次不等之頻率，以
    每包安非他命為一千元或甲○提供性交易一次之代價，販賣
    安非他命予十四歲以上未滿十六歲之甲○，或與之從事性交
    易。因認被告上揭：(一)部分，於九十六年八月五日甲○滿十
    四歲前，涉犯刑法第二百二十二條第一項第二款、第四款之
    以藥劑對未滿之女子強制性交罪嫌；於九十六年八月五日甲○滿十四歲後，係犯刑法第二百二十二條第一項第二款之以
    藥劑強制性交罪嫌。(二)部分，涉犯刑法第二百二十五條第一
    項之乘機性交罪嫌。(三)部分，涉犯毒品危害防制條例第四條
    第二項之販賣第二級毒品及少年性交易防制第二十二條第一
    項、刑法第二百二十七條第三項之與未滿十六歲之人為性交
    易之罪嫌。
二、訊據被告堅詞否認上揭犯行，辯稱：伊未賣毒品予甲○，亦
    未與甲○為性交行為等語。  
三、經查，證人甲○於偵查中證述：我記得丙○○有在生殖器上
    刺青一個大象頭，就像蠟筆小新一樣，整支陰莖就是刺青成
    象○，象的眼睛在睪丸上方位置，象的耳朵是在下腹部，刺
    青的面積蠻大的，是我在觀察勒戒出所後才看到等語（詳他
    字卷第二０一頁）。嗣經原審當庭勘驗被告生殖器並拍照結
    果，並未見有何明顯之刺青圖案乙節，有勘驗照片附卷可憑
    （見原審卷第八０至九一頁）。按被告於前述犯罪事實一、
    (二)以藥劑對甲○為強制性交部分，因被告當時用針筒對甲○
    注射海洛因，甲○在神智茫茫然中遭被告性侵害，甲○因而
    未注意被告下體特徵，自未悖離常情。惟被告嗣後若再多次
    對甲○為性侵害行為，以公訴人所指如此頻繁之次數，衡情
    甲○應會注意到被告下體之特徵，且甲○亦稱被告生殖器上
    有刺青；然經原審勘驗被告之生殖器，並未發見有刺青。準
    此，足徵證人甲○所述嗣後再遭多次性侵害乙節，尚難率信
    。再者，證人甲○雖於偵查中證述：我就陸陸續續施用安非
    他命，安非他命都是丙○○提供給我的，但他偶爾會收錢，
    是我自己給他錢，因為我不想再拿自己的身體去換毒品，我
    會在丙○○住處施用安非他命，也會拿回家施用，我如果一
    週跟他拿二次，我會付一次的錢，我每次付他一千元，但他
    每次都拿一大包給我等語。然甲○就向被告購買安非他命之
    確實時間、地點及次數、重量等，均無法明確指認，復無其
    他證據足資佐證其確有交付金錢之事實，自無法據證人甲○
    此部分之證述，即遽認被告有販賣安非他命予甲○之犯行。
    又甲○復於偵查中證述：我向丙○○拿安非他命時，他沒有
    用性行為來作為代價，只是偶爾他會想要，我就是配合他等
    語，顯然甲○並無以被告轉讓安非他命做為其與被告為性行
    為之性交易代價。是尚難證明被告有販賣安非他命予甲○及
    以轉讓安非他命充當性交易代價之情事。從而，上開公訴意
    旨所指被告所涉之罪嫌，除甲○之指述外，並無其他佐證以
    實其說。是被告此部分被訴之犯罪事實，要屬不能證明。被
    告就此部分上訴指摘原審判決不當，請求撤銷改判，為有理
    由。自應由本院就此撤銷原審判決，另為被告無罪之諭知。
伍、被告經合法傳喚，無正當理由不到庭，爰不待其陳述，逕行
    判決。
據上論斷，應依刑事訴訟法第三百六十九條第一項前段、第三百
七十一條、第三百六十四條、第二百九十九條第一項前段、第三
百條、第三百零一條第一項，修正前毒品危害防制條例第四條第
一項、第六條第二項、第八條第一項、第九條、第十九條第一項
前段，藥事法第八十三條第一項，兒童及少年福利法第七十條第
一項，刑法第二條第一項前段、第十一條、第二百二十二條第一
項第二款、第四款、第五十五條、第四十七條第一項、第五十九
條、第五十一條第五款，刑法施行法第一條之一，判決如主文。
本案經檢察官林秀濤到庭執行職務。
中    華    民    國    99    年    9    月    28    日
                  刑事第十七庭  審判長法  官 王炳梁
                                      法  官 陳世宗
                                      法  官 陳憲裕
以上正本證明與原本無異。
如不服本判決，應於收受送達後10日內向本院提出上訴書狀，其
未敘述上訴之理由者並得於提起上訴後10日內向本院補提理由書
（均須按他造當事人之人數附繕本）「切勿逕送上級法院」。
                                      書記官 潘文賢
中    華    民    國    99    年    10    月    4     日
附錄：本案論罪科刑法條全文
修正前毒品危害防制條例第四條第一項：
製造、運輸、販賣第一級毒品者，處死刑或無期徒刑；處無期徒
刑者，得併科新臺幣一千萬元以下罰金。
毒品危害防制條例第六條第二項：
以前項方法使人施用第二級毒品者，處無期徒刑或七年以上有期
徒刑，得併科新臺幣七百萬元以下罰金。
毒品危害防制條例第八條第一項：
轉讓第一級毒品者，處一年以上七年以下有期徒刑，得併科新臺
幣一百萬元以下罰金。
藥事法第八十三條第一項：
明知為偽藥或禁藥，而販賣、供應、調劑、運送、寄藏、牙保、
轉讓或意圖販賣而陳列者，處 7 年以下有期徒刑，得併科新臺
幣 5 百萬元以下罰金。

司法院資訊處製作；財團法人民間司法改革基金會備份。
